【裁判字號】    97,交聲,2520
【裁判日期】    980106
【裁判案由】    聲明異議
【裁判全文】
臺灣臺中地方法院交通事件裁定
原處分機關  交通部公路總局臺中區監理所豐原監理站
受 處分 人  甲○○
上列受處分人因違反道路交通管理處罰條例案件，對於交通部公
路總局臺中區監理所豐原監理站民國97年9月4日所為之處分（豐
監稽違字第裁63-HC0000000號裁決書），聲明異議，本院裁定如
下：
    主    文
原處分關於吊扣駕駛執照貳拾肆個月部分撤銷。
前項撤銷部分，甲○○汽車駕駛人，駕駛汽車經測試檢定酒精濃
度超過規定標準，吊扣小型車駕駛執照貳拾肆個月。
其餘異議駁回。
    理    由
一、原處分機關略以：本件異議人即受處分人甲○○（下稱受處
    分人）於民國95年10月10日晚間11時18分許，駕駛車牌號碼
    6Q-9555號自小客車，在臺中縣大里市○○路○段598號前，
    因酒醉駕車致人受傷，其酒測值測定為0.88MG/L，經臺中縣
    警察局霧峰交通分隊依違反道路交通管理處罰條例第35條第
    1項第1款以中縣警交字第HC0000000號違反道路交通管理事
    件通知單當場舉發，原處分機關於97年9月4日以豐監稽違字
    第裁63-HC0000000號裁決書，裁處罰鍰新臺幣 (下同)49,50
    0元，並吊扣駕駛執照24個月，施以道安講習等語。
二、本件受處分人則以：依據行政罰法第26條規定，一罪不兩罰
    ，採「先刑法後行政」，伊因上開酒醉駕車事件，遭監理機
    關裁處罰鍰4萬5千元，並執行吊扣駕照，惟受處分人已經臺
    灣臺中地方法院檢察署檢察官為緩起訴處分，且向國庫支付
    3萬元，請求撤銷罰鍰；另受處分人駕駛自小客車違規，卻
    被吊扣職業大客車駕照，不符比例原則，爰聲明異議等語。
三、關於吊扣職業大客車駕照部分：按汽車駕駛人，駕駛汽車經
    測試檢定酒精濃度超過規定標準者，處新臺幣一萬五千元以
    上六萬元以下罰鍰，並當場移置保管其車輛；因而肇事致人
    受傷者，並吊扣其駕駛執照二年，道路交通管理處罰條例第
    35條第1項第1款定有明文。又道路交通管理處罰條例第68條
    業於94年12月14日修正，並自95年3月1日施行，修正前之道
    路交通管理處罰條例第68條規定：「汽車駕駛人，因違反本
    條例及道路交通安全規則之規定，受【吊扣或】吊銷駕駛執
    照處分時，【吊扣或】吊銷其持有各級車類之駕駛執照。」
    ，而修正後之道路交通管理處罰條例第68條規定：「汽車駕
    駛人，因違反本條例及道路交通安全規則之規定，受吊銷駕
    駛執照處分時，吊銷其持有各級車類之駕駛執照。」，其立
    法理由略以：「原條文將違法或違規駕駛人所持有各級車輛
    之駕駛執照一併吊扣或吊銷施之過酷，影響人民工作及生活
    過鉅，爰修正之。」等語，又最後通過之修正條文，係將道
    路交通管理處罰條例第68條原有條文中之【吊扣或】三字刪
    除等情，有立法院交通委員會94年10月5日台立交字0942400
    153號函及函附道路交通管理處罰條例第68條條文對照表在
    卷可稽（詳見立法院公報第94卷第70期第136頁至第142頁）
    ，是依修正後道路交通管理處罰條例第68條之規定，受吊扣
    駕駛執照處分時，不再吊扣其持有各級車類之駕駛執照，僅
    於受吊銷駕駛執照處分時，始吊銷其持有各級車類之駕駛執
    照（臺灣高等法院臺中分院96年度交抗字第136號裁定意旨
    亦同此見解供參）。經查：本件受處分人違規行為係發生於
    95年10月10日，自應依修正後之道路交通管理處罰條例第68
    條裁處。修正後道路交通管理處罰條例第68條之規定，既將
    「吊扣或」三字刪除，是依前揭說明，駕駛人受吊扣駕駛執
    照處分時，不再吊扣其持有各級車類之駕駛執照，故原處分
    機關於作成吊扣駕駛執照處分時，應就行為人所應吊扣之駕
    駛執照種類予以限定，始符合依法行政原則。查受處分人為
    本件違規時係駕駛自用小客車，有舉發通知單附卷可稽，是
    依前開說明，其依法所受之處分應為限制其駕駛自小客車之
    權利，即應吊扣其小型車駕駛執照。
四、關於罰鍰49,500元部分：按一事不再理係訴訟的基本原則，
    本件受處分人就關於罰鍰部分，另具狀聲明異議，並由本院
    受理後，於97年12月3日以97年度交聲字第2524號裁定：「
    原處分關於罰鍰新臺幣萬元部分撤銷。前項撤銷部分，甲
    ○○不罰。其餘異議駁回。」，業經本院調閱97年度交聲字
    第2524號卷宗核閱屬實，並有裁定書附卷可證，受處分人就
    同一裁決書中有關罰鍰部分，重複聲明異議，與法不合，應
    予駁回。
五、綜上所述，原處分機關於吊扣職業大客車駕駛執照部分，未
    詳審酌，逕為裁罰，即難認為允當，從而，受處分人該部分
    之異議為有理由，爰撤銷原處分關於吊扣異議人汽車駕駛執
    照24個月部分，改諭知如主文第二項所示之處罰；另受處分
    人關於罰鍰部分，重複聲明異議，與法不合，應予駁回（受
    處分人並未就施以道安講習部分聲明異議，附此敘明）。
六、據上論斷，應依道路交通管理處罰條例第87條第2項，道路
    交通案件處理辦法第18條、第20條，裁定如主文。
中    華    民    國    98    年      1    月    6    日
                      交通法庭  法  官  施慶鴻
上正本證明與原本無異。
如不服本裁定應於送達後五日內向本院提出抗告狀。
                                書記官  簡芳敏
中    華    民    國    98    年      1    月    6    日


司法院資訊處製作；財團法人民間司法改革基金會備份。
